【裁判字號】    99,聲再,27
【裁判日期】    990527
【裁判案由】    返還土地
【裁判全文】
臺灣高等法院民事裁定                  99年度聲再字第27號
聲  請  人  丙○○
            乙○○
相  對  人  甲○○
上列當事人間返還土地事件，聲請人對於中華民國99年3月31日
本院99年度上易字第217號確定裁定聲請再審，本院裁定如下：
    主  文
聲請駁回。
聲請費用由聲請人負擔。
    事  實
一、再審聲請意旨略以：伊提起第二審上訴，未據繳納裁判費新
    臺幣（下同）2,160元，經第一審法院於民國（下同）99年1
    月19日裁定命伊於收受裁定後5日內補正，該裁定於99年1月
    26日、27日送達，嗣伊聲請訴訟救助，固經本院於99年3月5
    日以99年度聲字第66號裁定駁回，且於99年3月27日送達；
    惟伊於99年4月1日即已購足繳納裁判費之匯票，詎原法院未
    依民事訴訟法第444條第1項但書，裁定限期命伊補正，遽於
    99年3月31日裁定駁回上訴，顯已違反民事訴訟法第444條第
    1項但書及162條第1項在途期間之規定暨最高法院29年抗字
    355號判例，爰依民事訴訟法第496條第1項第1款及13款規定
    聲請再審。
二、按上訴不合法者，第二審法院應以裁定駁回之。但其情形可
    以補正者，審判長應定期間先命補正。上訴不合法之情形，
    已經原第一審法院定期間命其補正而未補正者，得不行前項
    但書之程序。民事訴訟法第444條規定甚明。本件聲請人提
    起第二審上訴，未據繳納裁判費，業經第一審法院裁定命於
    收受裁定後5日內補正，雖其聲請訴訟救助，亦經裁定駁回
    並於99年3月27日送達確定；然原第一審法院命補正之裁定
    ，並不因此失其效力，該裁定所定補繳裁判費之期間，亦不
    因此停止進行，原確定裁定（99年度上易字第217號）以聲
    請人逾期未補繳裁判費，認其上訴為不合法以裁定駁回，於
    法並無不合（最高法院28抗字第121號、72年台抗字479號判
    例參照），自無庸復依民事訴訟法第444條第1項但書再命其
    補正。聲請論旨略謂：審判長應定期間先命補正云云，揆諸
    第444條第2項規定，自非有據。又原第一審法院裁定命其補
    繳裁判費之期限乃裁定期間，非不變期間，尚無應否扣除在
    途期間之問題。聲請論旨另謂：駁回聲請訴訟救助裁定甫於
    99 年3月27日送達，原法院遽於4日內即99年3月31日裁定駁
    回上訴，有違民事訴訟法162條第1項在途期間之規定云云，
    亦屬無稽。又最高法院29抗字第355號判例「不合程式之上
    訴已補正者，雖其補正已逾審判長所定之補正期間亦屬有效
    ，法院不得以裁定駁回之」，應係闡述法院為裁判時，當事
    人已提出補正，惟其時間已逾審判長所定之補正期間，得否
    裁定駁回之問題；而非如本件法院為裁判時，係逾期未補正
    ，二者尚屬有間。聲請人提出於法院為裁判後始於99年4月1
    日購足繳納裁判費之匯票1紙主張為新證據，並指摘原確定
    裁定違反最高法院29抗字第355號判例，均有未合。
三、據上論結，本件再審聲請非有理由，依民事訴訟法第505條
    、第449條第1項、第78條、第85條第1項裁定如主文。
中    華    民    國    99    年    5    月    27    日
                  民事第十庭
                        審判長法  官  黃豐澤
                              法  官  林麗玲
                              法  官  吳謀焰
正本係照原本作成。
不得抗告。
中    華    民    國    99    年    5     月    27    日
                              書記官  鄭淑昀

司法院資訊處製作；財團法人民間司法改革基金會備份。
